臺灣高等法院高雄分院刑事判決　　　　　　　　　　九十一年度交上訴字第四一號
　　上　訴　人　臺灣高雄地方法院檢察署檢察官
　　上　訴　人
　　即　被　告　甲○○
右上訴人因被告公共危險等案件，不服臺灣高雄地方法院九十一年度交訴易字第五０
號，中華民國九十一年三月二十七日第一審判決（起訴案號：臺灣高雄地方法院檢察
署九十年度偵字第二二一一一號）提起上訴，本院判決如左：
    主  文
原判決關於服用酒類不能安全駕駛動力交通工具而駕駛部分撤銷。
甲○○服用酒類，不能安全駕駛動力交通工具而駕駛，處拘役參拾日，如易科罰金以
參佰元折算壹日。
其他上訴駁回。
    事  實
一、甲○○明知服用酒類，不能安全駕駛動力交通工具者，不得駕駛汽車，竟於不詳
    時間，在不詳地點，飲用酒類已達呼氣中所含酒精成分每公升零點六五毫克，而
    達不能安全駕駛動力交通工具之狀態後，仍於九十年十月二十七日下午五時許駕
    駛動力交通工具即車牌號碼ＸＴ－六六一七號自用小客車，沿高雄縣鳳山市○○
    路轉博愛路由西往東方向行駛，途經博愛路與中山東路一九二巷交叉路口時，不
    慎與黃見安所騎乘車牌號碼ＫＭ五－三八一號重型機車擦撞，致黃見安人車倒地
    ，受有左手擦傷、右肘挫創傷、右膝挫創傷之傷害（過失傷害部分業經黃見安撤
    回告訴，由公訴人為不起訴處分確定），詎甲○○見狀竟旋即駕車逃逸，嗣經警
    依目擊者抄錄之車號，循線於同日晚間八時四十五分許，在甲○○住處將其查緝
    到案。
二、案經高雄縣警察局鳳山分局報請臺灣高雄地方法院檢察署檢察官偵查起訴。
    理  由
一、關於肇事遺棄（上訴駁回）部分：
  (一)被告於右揭時、地，駕駛上開自用小客車，沿高雄縣鳳山市○○路轉博愛路，由
    西往東方向行駛，途經博愛路與中山東路一九二巷口前，與被害人黃見安所騎乘
    之重型機車發生擦撞，致被害人黃見安人、車倒地，因而受有左手擦傷、右肘挫
    創傷、右膝挫創傷之傷害等事實，業據被害人黃見安於警、偵訊及原審審理時指
    述綦詳，而被告於偵訊時亦不諱言：「（九十年十月二十七日十七時，駕駛小客
    車在鳳山由勝利路轉博愛路東向西行駛，在鳳山中山東路一九二巷口與黃見安騎
    乘之機車相撞？）是的。（車子何處擦撞？）只有左前方保險桿轉角」等語（九
    十年十二月十二日偵訊筆錄），復於本院中坦承此部份犯行，並有被害人黃見安
    受傷情形之診斷證明書一張及道路交通事故現場調查報告表、現場照片六幀附卷
    可佐，顯見被告對於其駕駛自用小客車與被害人黃見安所騎乘之機車發生擦撞，
    並致被害人黃見安受傷等情，知之甚詳。
  (二)又被告於肇事後，即行駕車離開現場，並未留待現場，嗣因警方循車號查知其身
    分，並至其家中查訪後始到案乙節，已經證人即事發後到場處理之員警洪桂霖於
    原審證稱：「我們當時接獲電話報案說在鳳山市○○○路一百九十二巷口發生車
    禍，我們就到現場處理，當時肇事者已經逃逸，被害人及機車還在現場，是路旁
    目擊的證人提供肇事車輛的車號，依照車號才去找到被告。」等語（原審九十一
    年三月十九日訊問筆錄），並為被告所不爭執，堪信非虛。查被害人機車被撞倒
    地，無論有無自救能力，一般人均可明確預知機車騎士應已受有相當之傷害，而
    駕駛人駕駛汽車肇事致人受傷，應即採取救護或其他必要之措施並向警察機關報
    告，不得駛離，道路交通管理處罰條例第六十二條第一項定有明文。被告於肇事
    後，在被害人已人車倒地之情況下，應已知告訴人受傷，竟未施以援手即時逃逸
    ，顯無意救助有逃逸之意思甚明。是被告所辯，顯屬虛妄，未足採信。
  (三)綜上，本件被告駕駛動力交通工具肇事，致人於傷而逃逸之犯行，堪予認定。
二、關於服用酒類不能安全駕駛動力交通工具而駕駛（撤銷）部分：
    訊之被告否認此部份犯行，辯稱：伊係開車回家後，在吃飯時才喝兩杯米酒的，
    並沒有酒後達到不能安全駕駛而駕車云云。惟查：被告於當（二十七）日下午五
    時駕車肇事傷人逃逸後，當晚遭警循線查獲於當晚八時四十九分，遭警測得之呼
    氣中所含酒精成分達每公升零點六五毫克，此有酒精濃度測試紙一張附卷可按，
    而駕駛人是否已不能安全駕駛動力交通工具，參考德國及美國以呼氣酒精濃度測
    定值達每公升零點五五毫克，肇事率即達一般正常人十倍之研究結果，做為一客
    觀之認定標準，業經法務部八十八年五月十八日法八八檢字第一六六九號函告週
    知，被告駕車肇事後酒側值０點六五毫克，顯已超過上開不能安全駕駛動力交通
    工具之標準０點五五毫克，且被告於事發當日即九十年十月二十七日第一次警訊
    時供稱：伊行駛路線是行駛鳳林路右轉接鳳東路，再由鳳東路左轉接城德街，後
    直行經過中山東路接勝利路，再左轉接博愛路回家的云云（參警訊筆錄第二頁反
    面），又於同年月三十日第二次警訊時陳稱：伊第一次警訊時記錯行徑路線，事
    發當日伊係循鳳林路右轉接鳳東路，到中山東路一九二巷左轉直行，經過中山東
    路後接博愛路回家的等語（參警訊筆錄第三頁），被告所陳兩次行駛路線有所出
    入，再被告於本院供承：因為伊已喝酒了，所以模擬路線才會模擬錯誤等語（參
    本院卷第四十五頁），足認被告駕車肇事當時已因喝酒而達於意識模糊不清之境
    ，否則何以該次肇事行車路線有多種版本？至被告雖以其係在家中喝酒為辯，並
    舉其妻黃寶鑾為證人，然經本院隔離訊問，證人黃寶鑾證稱：被告吃飯之後有喝
    酒云云，而被告陳稱：伊係一邊吃飯一邊喝酒的云云，有明顯出入；再被告所陳
    ：伊沒有注意那天的米酒是否已經開過，且伊用的是何種酒杯，伊不知道，可能
    是玻璃杯，可能喝了將近一瓶等情，均未能予以肯定，按被告當日下午五時許與
    人發生車禍肇事逃逸，且警方亦於同日晚間八時四十五分許至被告家中訪查，已
    如前述，則衡情度理，被告豈有輕易忘卻當日情形之理？是以，被告所辯係於駕
    車肇事後在家中服用酒類一節，顯不足採。綜上，本件被告酒後達到不能安全駕
    駛動力交通工具而駕駛之犯行，亦堪認定。
三、核被告服用酒類不能安全駕駛動力交通工具而駕駛汽車，係犯刑法第一百八十五
    條之三重大違背義務致交通危險罪；又駕駛動力交通工具肇事，致人受傷而逃逸
    ，係犯刑法第一百八十五條之四駕駛動力交通工具肇事，致人受傷而逃逸罪。被
    告所犯上開二罪，犯意個別，行為不同，應分論併罰。
四、原審就被告駕車肇事傷人逃逸部分，因而適用刑法第一百八十五條之四、第四十
    一條第一項，罰金罰鍰提高標準條例第二條之規定，並審酌被告疏未注意前揭義
    務而肇事，事後逃離現場，致被害人生命、身體安危於不顧，且未坦承逃離現場
    之犯行，另斟酌其犯後已與被害人和解，業據被害人陳明在卷，及被害人因本件
    車禍事故所受之傷害程度等一切情狀，量處有期徒刑六月，並諭知易科罰金之折
    算標準。經核原判決此部分認事用法核均無違誤，量刑亦屬適當，被告上訴意旨
    ，認量刑過重，指摘原判決此部分不當，為無理由，應予駁回。
五、原審就被告酒後不能安全駕駛汽車而駕駛部分，未予詳察，遽為無罪之諭知，自
    有未合，公訴人執此指摘原判決不當，為有理由，自應將原判決此部分撤銷改判
    ，爰審酌酒精成分對人之意識能力具有不良影響，超量飲酒後會導致對週遭事務
    之辨識及反應能力較平常狀況薄弱，因而酒後駕車在道路上行駛，對一般往來之
    公眾及駕駛人自身皆具有高度危險性，被告明知上情仍漠視自己安危，更枉顧公
    眾行之安全，於服用酒類，酒後呼氣酒精濃度達每公升０．六五毫克，已處於不
    能安全駕駛動力交通工具之狀態，仍駕駛車輛，導致發生車禍，本不宜輕處，惟
    念其已與被害人黃見安達成和解，及其犯罪後態度尚稱良好，已知悔悟，且本件
    係偶發事故等一切情狀，量處拘役三十日，並諭知易科罰金之折算標準。
據上論斷，應依刑事訴訟法三百六十八條、第三百六十九條第一項前段、第三百六十
四條、第二百九十九條第一項前段，刑法第一百八十五條之三、第四十一條第一項，
罰金罰鍰提高標準條例第二條，判決如主文。
本案經檢察官郭振昌到庭執行職務。
中    華    民    國        九十一      年      五      月    三十一    日
                              臺灣高等法院高雄分院刑事第七庭
                                  審判長法官  李春昌
                                        法官  黃憲文
                                        法官莊飛宗
右正本證明與原本無異。
酒後駕車部分不得上訴。
肇事遺棄部分如不服本判決應於收受本判決後十日內向本院提出上訴書狀，其未述
上訴理由者，並得於提起上訴後十日內向本院補提理由書狀（均須按他造當事人之人
數附繕本)「切勿逕送上級法院」。
                                      書記官  張明賢
中    華    民    國        九十一      年      六      月      四      日
附錄：本判決論罪科刑法條全文
刑法第一百八十五條之三
服用毒品、麻醉藥品、酒類或其他相類之物，不能安全駕駛動力交通工具而駕駛者，
處一年以下有期徒刑、拘役或三萬元以下罰金。
刑法第一百八十五條之四
駕駛動力交通工具肇事，致人死傷而逃逸者，處六月以上五年以下有期徒刑。
                                                                      Ｈ
